臺灣高雄地方法院刑事判決　　　　　　　 94年度訴字第604號
　　公　訴　人　臺灣高雄地方法院檢察署檢察官
　　被　　　告　甲○○
　　指定辯護人　本院公設辯護人丙○○
上列被告因違反毒品危害防制條例案件，經檢察官提起公訴（93
年度偵字第22732 號）），本院判決如下：
    主  文
甲○○共同運輸第三級毒品，處有期徒刑柒年，褫奪公權肆年。
扣案之愷他命肆盒（含雀巢牌藍色塑膠盒肆個，合計淨重陸仟玖
佰貳拾伍點肆貳公克、包裝重玖佰玖拾壹點柒玖公克）及冰淇淋
紙盒貳只，均沒收。
    事  實
一、甲○○明知愷他命〔俗稱Ｋ他命〕係屬毒品危害防制條例第
    二條第二項第三款列管之第三級毒品且係行政院公告管制進
    口之物品，不得私運進口。然甲○○因經濟狀況欠佳，於真
    實姓名年藉不詳自稱「謝國龍」之成年人，以招待其前往菲
    律賓為旅遊，而由甲○○為其自菲律賓攜帶愷他命返台為條
    件時，並允諾甲○○自菲律賓成功攜帶愷他命返台後，再給
    予報酬新台幣（下同）七萬元，甲○○因貪圖免費旅遊及報
    酬而應允之。旋於93年11月6 日，甲○○與「謝國龍」共同
    基於運輸第三級毒品愷他命之犯意聯絡，由甲○○以旅遊名
    義搭機出境前往菲律賓馬尼拉市，並於同年月9 日上午，欲
    返台前，在菲律賓馬尼拉機場，向一姓名年藉均不詳之成年
    人取得裝入雀巢牌藍色塑膠冰淇淋盒之愷他命4 盒，並將之
    置放於其行李箱內，嗣後自菲律賓馬尼拉搭乘中華航空ＣＩ
    638 班機返臺，並將上開行李箱托運，93年11月九日13時45
    分許，該班機飛抵高雄國際機場，於提領上開行李箱時，為
    警查獲，並扣得第三級毒品愷他命4 盒（含雀巢牌藍色塑膠
    盒四個，合計淨重6925.42 公克、包裝重991.79公克）及冰
    淇淋紙盒二只等物。
二、案經內政部警政署航空警察局高雄分局移送臺灣高雄地方法
    院檢察署檢察官偵查起訴。
    理  由
一、上開犯罪事實，業據被告甲○○於本院審理時坦承不諱，並
    有入出境查詢結果、高雄關稅局扣押貨物、運輸工具收據及
    搜索筆錄初步鑑驗報告單照片10幀等在卷可稽，另有前開毒
    品扣案可佐。再前開扣案毒品經送內政部警政署刑事警察局
    鑑定，結果確認係第三級毒品愷他命，（合計淨重6925.42
    公克、包裝重991.79公克）無訛，此有該局94年2 月3 日刑
    鑑字第0930227457號鑑定書1 份在卷可憑。綜上，本件事證
    已甚明確，被告犯行，堪以認定，應依法論科。
二、按愷他命係毒品危害防制條例第二條第二項第三款所稱之第
    三級毒品，且屬行政院公告管制物品項目及其數額中甲項第
    四款所列之管制進出口物品（參九十二年十月二十三日修正
    之管制物品項目及其數額及行政院九十一年一月二十三日院
    台法字第０九一０００一六０五號公告資料）。是核被告所
    為，係犯毒品危害防制條例第四條第三項之運輸第三級毒品
    罪及懲治走私條例第二條第一項私運管制物品罪。被告與「
    謝國龍」成年男子間，就上開犯行，有犯意之聯絡及行為之
    分擔，為共同正犯。被告所犯上開運輸第三級毒品罪、私運
    管制物品罪二罪，係一行為而觸犯數罪名，為想像競合犯，
    應依刑法第五十五條規定，從一較重之運輸第三級毒品罪處
    斷。爰審酌被告為牟取私利，為人非法運輸第三級毒品安非
    他命，數量高達淨重6925.42 公克，而愷他命足以使施用者
    導致精神障礙、性格異常，甚至造成生命危險之生理成癮性
    及心理依賴性，嚴重戕害國民身心健康，危害社會治安至深
    且鉅，惡性非輕，惟念及被告犯後坦承犯行、態度良好，前
    無前科紀錄，有臺灣高等法院被告全國前案記錄表一紙在卷
    可佐，素行尚佳，而渠所攜帶進口之毒品尚未流入市面即經
    查獲，尚未造成實際危害，及其尚未取得七萬元之報酬等一
    切情狀，量處如主文所示之刑，且依其犯罪之性質，本院認
    有褫奪公權之必要，爰併諭知褫奪公權四年。
三、末按「刑罰乃國家對於犯罪之人，以剝奪其私人法益之手段
    ，所加之公法上制裁，其種類依刑法第三十三條、第三十四
    條之規定，有死刑、無期徒刑、有期徒刑、拘役、罰金五種
    主刑及褫奪公權、沒收二種從刑；至於行政刑罰及行政秩序
    罰（狹義之行政罰），皆係為維持行政上之秩序，達成國家
    行政之目的，對於違反行政上義務者所科之制裁；兩者區別
    之標準，在於所生法律效果之不同，行政刑罰係對於違反行
    政法規所規定之行政義務者，科以刑法上所定刑名之處罰，
    若非以刑法上之刑名處罰者，即為行政秩序罰，如拘留、罰
    鍰、勒令歇業、沒入等；行政刑罰既以刑法上之刑名作為制
    裁之方法，依刑法第十一條前段之規定，應有刑法總則之適
    用，本質上屬於刑罰，故行政法上有刑罰之規定者，應屬特
    別刑法之範圍；一般刑罰及行政刑罰，屬於法院處斷之權限
    ，由法院依刑事訴訟程序裁判之，而行政秩序罰科罰之主體
    ，通常為行政機關，僅少數例外，例如依社會秩序維護法規
    定，影響人民權益較為重大之制裁如拘留及勒令歇業等，由
    地方法院之簡易庭裁罰。而藥事法第七十九條第一項規定：
    「查獲之偽藥或禁藥，沒入銷燬之」，上開沒入銷燬之規定
    ，係列於藥事法第八章「稽查及取締」內，而非列於第九章
    之「罰則」，其性質應屬行政秩序罰，屬行政機關依行政程
    序科罰之權限，法院自不得越權於判決內諭知沒入銷燬」最
    高法院著有九十二年度台上字第二七一八號判決可資參照。
    本件扣案之愷他命4 盒（含雀巢牌藍色塑膠盒4 個，合計淨
    重6925.42 公克、包裝重991.79公克），屬毒品危害防制條
    例第二條第二項第三款規定之第三級毒品，已如前述。而依
    毒品危害防制條例第十八條第一項後段「查獲之第三、四級
    毒品及製造或施用毒品之器具，無正當理由而擅自持有者，
    均沒入銷燬之」規定，依前述最高法院九十二年度台上字第
    二七一八號判決之見解，尚不得由本院為沒入銷燬此行政罰
    之諭知。惟該等扣案之愷他命既均係被告供運輸毒品之犯罪
    所用之物，仍應依毒品危害防制條例第十九條第一項前段之
    規定，於本案併宣告沒收之。至於因鑑定而耗損之部分，自
    無庸為沒收之諭知。另扣案之冰淇淋紙盒2 只，係用以包裝
    上開毒品，以便攜帶運送，為供運輸毒品犯罪所用之物，亦
    應依毒品危害防制條例第十九條第一項前段規定規定宣告沒
    收。
據上論斷，應依刑事訴訟法第二百九十九條第一項前段，毒品危
害防制條例第四條第三項、第十九條第一項前段，懲治走私條例
第第二條第一項，刑法第十一條、第五十五條、第二十八條、第
三十七條第二項，判決如主文。
本案經檢察官乙○○到庭執行職務。
中　　華　　民　　國　　94　　年　　4　　月　　29   　日
                    刑事第八庭
                          審判長法  官　　陳樹村
                                法  官    吳俊龍
                                法  官    林意芳
以上正本證明與原本無異。
如不服本判決，應於收受送達後10日內向本院提出上訴書狀。
中　　華　　民　　國　　94　　年　　4　　月　　29   　日
　　　　　　　　　　　　　　　　書記官　　曾秀鳳
附錄本案論罪科刑法條全文：
毒品危害防制條例第四條
製造、運輸、販賣第一級毒品者，處死刑或無期徒刑；處無期徒
刑者，得併科新臺幣一千萬元以下罰金。
製造、運輸、販賣第二級毒品者，處無期徒刑或七年以上有期徒
刑，得併科新臺幣七百萬元以下罰金。
製造、運輸、販賣第三級毒品者，處五年以上有期徒刑，得併科
新臺幣五百萬元以下罰金。
製造、運輸、販賣第四級毒品者，處三年以上十年以下有期徒刑
，得併科新臺幣三百萬元以下罰金。
製造、運輸、販賣專供製造或施用毒品之器具者，處一年以上七
年以下有期徒刑，得併科新臺幣一百萬元以下罰金。
前五項之未遂犯罰之。
懲治走私條例第二條
私運管制物品進口、出口逾公告數額者，處七年以下有期徒刑，
得併科新臺幣三百萬元以下罰金。
以犯前項之罪為常業者，處三年以上十年以下有期徒刑，得併科
新臺幣五百萬元以下罰金。
第一項之未遂犯罰之。
第一項所稱管制物品及其數額，由行政院公告之。
